臺灣高等法院刑事判決　　　　　　　 100年度上易字第1711號
上　訴　人　臺灣士林地方法院檢察署檢察官
被　　　告　李志平
上列上訴人因竊盜案件，不服臺灣士林地方法院100 年度易字第
163 號，中華民國10年6 月10日第一審判決（起訴案號：臺灣士
林地方法院檢察署100 年度偵字第5090號），提起上訴，本院判
決如下：
    主  文
上訴駁回。
    事  實
一、李志平於民國97年間曾犯竊盜案件，先後經臺灣基隆地方法
    院97年度易字第113 號判決判處有期徒刑8 月、臺灣士林地
    方法院97年度易字第313 號判決判處有期徒刑10月確定，嗣
    經定應執行有期徒刑1 年4 月確定；復於同年間再犯竊盜罪
    ，經臺灣士林地方法院以97年度審易字第162 號判決判處有
    期徒刑10月，減為有期徒刑5 月，嗣經本院以98年度上易字
    第57號判決駁回上訴而確定，經與前揭有期徒刑1 年4 月接
    續執行之結果，李志平甫於98年11月5 日縮刑期滿執行完畢
    。
二、詎李志平仍不知悔改，於100 年4 月25日13時30分許，行經
    新北市汐止區○○○路221 號1 樓王秀婷所經營之「一品牛
    肉麵店」前時，見該牛肉麵店於營業中，得自由進出，而店
    內櫃臺卻無人看守，遂意圖為自己不法之所有，基於竊盜犯
    意，進入店內，趁王秀婷不注意之際，竊取櫃臺內之現金紙
    鈔新臺幣（下同）5,900 元（1,000 元紙鈔2 張、100 元紙
    鈔39張）得手。嗣李志平走出店外時為王秀婷發覺而逃逸，
    經王秀婷追呼並追逐至新北市汐止區○○○路235 號前與李
    昌隆合力當場逮獲並報警處理，而查出。
三、案經新北市政府警察局汐止分局報請臺灣士林地方法院檢察
    署檢察官偵查起訴。
    理  由
一、按被告以外之人於審判外之言詞或書面陳述，除法律有規定
    者外，不得作為證據，刑事訴訟法第159 條第1 項定有明文
    。又被告以外之人於審判外之陳述，雖不符同法第159 條之
    1 至第159 條之4 之規定，而經當事人於審判程序同意作為
    證據，法院審酌該言詞陳述或書面陳述作成時之情況，認為
    適當者，亦得為證據；當事人、代理人或辯護人於法院調查
    證據時，知有同法第1 項不得為證據之情形，而未於言詞辯
    論終結前聲明異議者，視為有前項之同意，為同法第159 條
    之5 所明定。對於本件判決所引之被告以外之人於審判外陳
    述之證據能力，檢察官及被告李志平均無爭執，迄於本院言
    詞辯論終結時，亦未聲明異議（見本院100 年9 月28日審判
    筆錄第2 至6 頁），經本院審認結果，上開證據均無違法取
    得或證明力明顯偏低之瑕疵，以之作為證據應屬適當，依刑
    事訴訟法第159 條之5 之規定，均認有證據能力。
二、訊據被告於原審及本院審理時對上開犯罪事實均坦承不諱（
    見原審卷第23頁背面、第41頁背面、本院100 年9 月28日審
    理筆錄第5 、6 頁），核與證人即合力追捕被告之李昌隆於
    警詢指述（見臺灣士林地方法院檢察署100 年度偵字第5090
    號偵查卷第19至21頁）、證人即被害人王秀婷於警詢、偵查
    及原審之證述（見同上偵查卷第14至第17、91至92頁、原審
    院卷第41頁背面）情節相符，並有王秀婷領回失竊款項所出
    具之贓物認領保管單、本件現場採證照片3 張及新北市政府
    警察局汐止分局社后派出所偵辦李志平竊盜案現場逃逸圖1
    紙在卷可佐（見同上偵查卷第22、30至32頁），足認被告任
    意性自白核與事實相符，應堪採信。本件事證明確，被告犯
    行堪以認定，應予依法論科。
三、按刑法第321 條第1 項第1 款之侵入住宅或有人居住之建築
    物竊盜罪，須行為人所為，已該當構成侵入他人住宅或建築
    物罪，始可進而論以該條款所定加重竊盜罪，有最高法院83
    年度臺上字第6170號判決意旨可供參考。本件被告在前揭時
    間，於尚在營業中之「一品牛肉麵店」內下手行竊，該牛肉
    麵店既對外開放營業，核屬對一般人均可隨意進出消費之開
    放式空間，則被告進入店內行竊，並無所謂侵入住宅或有人
    居住之建築物之情形，其所為自不構成刑法第321 條第1 項
    第1 款之加重竊盜罪。故核被告李志平所為，係犯刑法第32
    0 條第1 項之竊盜罪。被告有事實欄所載有期徒刑之執行情
    形，此有卷附本院被告前案紀錄表可按，其於受有期徒刑之
    執行完畢，5 年以內故意再犯本件有期徒刑以上之罪，為累
    犯，應依法加重其刑。原審據上事實認定及論罪科刑法律之
    適用，審酌被告前曾有多次竊盜前科、素行非佳，其時值壯
    年，不思憑藉己力謀生，反貪圖私慾下手竊取他人財物，法
    治觀念明顯偏差，併酌被告所竊取之財物價值並非甚鉅，犯
    後並已發還被害人保管，有贓物認領保管單1 紙在卷可憑，
    兼衡被告犯罪動機、目的、手法、生活狀況、智識程度以及
    犯後坦承犯行，態度尚佳等一切情狀，量處有期徒刑4 月，
    併諭知如易科罰金之折算標準。經核原審認事用法，均無違
    誤，其量刑復未逾越客觀上之適當性、相當性及必要性之比
    例原則，無量刑失當之情形。原審公訴檢察官及檢察官提起
    上訴之理由意旨，雖主張刑法第321 條第1 項第1 款規定，
    於100 年1 月26日修法刪除舊法「夜間」規定，其意在擴大
    對於民眾居住安全之保障。而依王秀婷之證詞，其兄平常居
    住於王秀婷所經營之「一品牛肉麵店」後面房間，揆諸最高
    法院69年度臺上字第3945號判例意旨，判斷是否有人居住之
    建築物，不以行為當時有人居住其內，或行竊之房間確有人
    居住為限，其本旨應係在避免竊賊行竊過程中，與可能居住
    於該「住宅」或「建築物」（而非特定房間）內之人發生衝
    突進而對居住人產生人身危害之危險性。本件被告行竊地點
    即「一品牛肉麵店」所在，縱當時為營業時間，然與該店面
    相連之隔鄰房間，即為被害人之兄每日居住之處所，故被告
    行竊行為當已對於可視為整體「建築物」之一部之該房間使
    用人之居住安全構成危害，被告侵入「一品牛肉麵店」行竊
    ，所犯應成立其行為時之修法後刑法第321 條第1 項第1款
    之侵入有人居住建築物加重竊盜罪等語。然被告係於本件「
    一品牛肉麵店」對外開放容許不特定人進出之營業期間進入
    該店內，被告並無擅自侵入本件「一品牛肉麵店」之行為，
    被告縱利用店主王秀婷不注意之際而竊取櫃台之財物，揆諸
    前引最高法院最高法院83年度臺上字第6170號判決意旨，亦
    難認符合刑法第321 條第1 項第1 款所定「侵入」住宅或有
    人居住建築物之加重條件，基於罪刑法定原則，對於被告之
    行為，當不能以刑法第321 條第1 項第1 款之加重竊盜罪論
    處，檢察官執前詞指摘原判決未當，請求撤銷改判，為無理
    由，應予駁回。
四、至本件本院公訴檢察官雖主張被告屢犯竊盜罪，原審僅量處
    短期自由刑，不足收矯治之效，請求本院撤銷改判，對被告
    量處有期徒刑1 月2 月，並為刑前強制工作之宣告。惟刑罰
    之量定，係實體法上賦予法院得為自由裁量之事項，苟量刑
    已以行為人之責任為基礎，並斟酌刑法第57條各款所列情狀
    ，而未逾越法定刑度或有濫用權限情事，即不得任意指為違
    法（最高法院75年臺上字第7033號判例、98年度臺上字第50
    02號判決意旨參照）。次按保安處分係針對受處分人將來之
    危險性所為之處置，以達教化、治療之目的，為刑罰之補充
    制度。我國現行刑法採刑罰與保安處分雙軌制，係在維持行
    為責任之刑罰原則下，為協助行為人再社會化之功能，以及
    改善行為人潛在之危險性格，期能達成根治犯罪原因、預防
    犯罪之特別目的。是保安處分中之強制工作，旨在對嚴重職
    業性犯罪及欠缺正確工作觀念或無正常工作因而犯罪者，強
    制其從事勞動，學習一技之長及正確之謀生觀念，使其日後
    重返社會，能適應社會生活。又竊盜犯贓物犯保安處分條例
    第3 條第1 項規定：十八歲以上之「竊盜犯」、贓物犯，有
    犯罪之習慣者，得於刑之執行前，令入勞動場所強制工作。
    另刑法第90條第1 項亦規定：有犯罪之習慣或因遊蕩或懶惰
    成習而犯罪者，得於刑之執行完畢或赦免後，令入勞動場所
    ，強制工作。即均係本於保安處分應受比例原則之規範，使
    保安處分之宣告，與行為人所為行為之嚴重性、行為人所表
    現之危險性及對於行為人未來行為之期待性相當之意旨而制
    定，而由法院視行為人之危險性格，決定應否令入勞動處所
    強制工作，以達預防之目的（最高法院95年度台上字第4615
    號判決意旨參照）。本院查被告前雖有多次竊盜前科、然其
    於本案係臨時起意而徒手行竊，僅有單一竊盜犯行，所竊財
    物金額非鉅，又坦承犯行，非無悔意，本案難認為嚴重之職
    業性犯罪，本院認依罪刑相當之比例原則，量處被告有期徒
    刑4 月，已足收警惕之效，尚無依檢察官之請求，量處被告
    1 年2 月有期徒刑之重刑及令被告入勞動處所強制工作之必
    要，亦併予指明。
據上論斷，應依刑事訴訟法第368條，判決如主文。
本案經檢察官黃柏齡到庭執行職務。
中    華    民    國   100    年    9     月    30    日
                 刑事第二十五庭  審判長法  官  黃瑞華
                                       法  官  高玉舜
                                       法  官  陳恆寬
以上正本證明與原本無異。
不得上訴。
                                       書記官  黃家麟
中    華    民    國   100    年    10    月    5     日
附錄論罪科刑法條：
刑法第320條第1項
意圖為自己或第三人不法之所有，而竊取他人之動產者，為竊盜
罪，處5  年以下有期徒刑、拘役或 5 百元以下罰金。